【裁判字號】    99,台上,5281
【裁判日期】    990819
【裁判案由】    傷害致人於死
【裁判全文】
最高法院刑事判決            九十九年度台上字第五二八一號
上  訴  人  台灣高等法院檢察署檢察官
被      告  甲○○
上列上訴人因被告傷害致人於死案件，不服台灣高等法院中華民
國九十八年四月八日第二審更審判決（九十七年度上更(一)字第六
四０號，起訴案號：台灣板橋地方法院檢察署九十三年度偵字第
一四四一０號、第一九二八八號），提起上訴，本院判決如下：
    主  文
原判決撤銷，發回台灣高等法院。
    理  由
本件原判決撤銷第一審之無罪判決，改判變更檢察官起訴法條（
起訴書認被告甲○○係刑法第二百七十七條第二項之傷害致人於
死罪嫌），論處被告傷害人之身體罪刑（累犯，處有期徒刑十月
，減為有期徒刑五月），固非無見。
惟查：無罪之判決，對於被告不利之證據資料，如何不足以證明
被告犯罪，應逐一明確詳述其理由，並須與卷內之證據相適合，
否則即有判決理由不備及證據上理由矛盾之違法。本件原判決認
被告並無檢察官起訴之傷害致死犯行，固於理由說明：依在場目
擊證人黃義堯、連瑞銘於第一審之證述，被害人顯於與被告發生
衝突後尚行走約二至四公尺距離，始於現場停放之小貨車後方發
生頭部撞擊該車後倒地。又依證人陳昭良、李喜評、黃義堯、連
瑞銘、孫文仁等人所述，被告與被害人發生拉扯、扭打之位置距
小貨車有相當距離，並非緊鄰該車後方，而被害人倒地時，被告
所在位置與被害人仍有相當距離，且被告當時亦為旁人擋住，及
現場係坡度為七‧八％具相當傾斜程度之下坡路段等情相互以參
，尚不能將被害人當時係在為週遭之人勸阻而與被告結束扭打往
下坡處離開時，於行走間因該地特殊傾斜地形，未加注意失去平
衡而自行跌倒可能性逕予排除，於此情形下被告固有出手毆打被
害人之事實，然被害人既係因行走坡地時失去平衡而自行跌撞小
貨車，則其因此所致死亡之結果非被告客觀上所能預見，純屬偶
然，即與被告先前毆打傷害行為無相當因果關係等語為論據（見
原判決第六頁第二至十三行、第八頁第二至十五行）。然依原判
決所引之證據即證人黃義堯於第一審係證稱：回頭看時被害人已
經倒地，當時被告站在距離被害人跌倒處後方約四‧八公尺之處
，似乎要再過去打被害人的樣子，但旁邊有人擋住他等語（見第
一審卷第一二二、一二三頁、第一二五頁）；證人連瑞銘則證稱
：看到被害人倒下時，被告站在距離被害人倒地處約二‧六公尺
之距離，旁邊還有其他人等語（見第一審卷第一三八頁）。且證
人黃義堯、連瑞銘、陳昭良、李喜評、孫文仁等人於警詢、偵查
及第一審均稱未見到被害人如何撞及自小客車。原判決理由據以
認定被害人係於行走時自行跌撞自小貨車，似與上開所引及卷內
證據資料不盡相符。且被告於警詢初訊即供稱：「……我們於十
八時工作完畢後在民義路一段一八三巷內，他又道歉說要拿酒請
我喝，我不理他，他回說要不然想怎樣；於是我生氣，我用手毆
打他身體及頭部，經同事勸阻他又回應，於是我又在（再）用手
毆打他，於是他便轉身要跑，但撞到路邊停放的小貨車，於是人
便反彈倒地，經同事（年籍不詳）勸我離去我便離去，沒有在（
再）理會他」（見相驗卷第五頁）；及至檢察官訊問時仍稱：「
我說誰的老婆要給人摸，他回說不然要怎樣，一副不在乎的樣子
，我就生氣用手毆打他身體，有同事來勸，他口氣還是不好，我
又打了他幾下，之後他要跑，轉身跑了幾步，撞到停在路邊小貨
車後倒地」（見相驗卷第八五頁）。另證人黃義堯於第一審亦證
稱：回頭看時被害人已經倒地，被告站在被害人跌倒處後方，似
乎要再過去打被害人的樣子等語。倘被告及證人黃義堯上開供述
無誤，被告於毆打被害人後，雖經同事勸阻，但因被害人態度不
好，乃又再度打被害人，被害人於轉身逃跑時，始撞及路旁之自
小貨車。則被害人死亡結果與被告之傷害行為有無因果關係，亦
非無再行研求之餘地。原判決就上開不利於被告之供證，未說明
如何不足以認定被告有傷害致被害人於死之罪行，即為有利被告
之認定，難謂無判決理由不備之違誤。本院前次發回意旨業已指
明，原判決仍未為必要之說明，亦有未當。檢察官上訴意旨執以
指摘原判決不當，非無理由，應認原判決有撤銷發回之原因。
據上論結，應依刑事訴訟法第三百九十七條、第四百零一條，判
決如主文。
中    華    民    國  九十九  年    八    月   十九   日
                      最高法院刑事第十二庭
                          審判長法官  黃  一  鑫
                                法官  張  春  福
                                法官  林  勤  純
                                法官  李  錦  樑
                                法官  陳  國  文
本件正本證明與原本無異
                                      書  記  官
中    華    民    國  九十九  年    八    月  二十四  日
                                                      Q

司法院資訊處製作；財團法人民間司法改革基金會備份。
